【裁判字號】    89,訴,842
【裁判日期】    900201
【裁判案由】    毒品危害防制條例
【裁判全文】
臺灣高雄地方法院刑事判決                          八十九年度訴字第八四二號
    公  訴  人  臺灣高雄地方法院檢察署檢察官
    被      告  甲○○
右列被告因毒品危害防制條例案件，經檢察官提起公訴（八十九年度偵緝字第二一五
號、八十九年度毒偵字第二Ｏ九六號），本院判決如左：
    主  文
甲○○連續施用第一級毒品，累犯，處有期徒刑拾月，扣案之第一級毒品海洛因壹包
（淨重零點零伍公克，包裝重零點參參公克），殘留第一級毒品海洛因之注射針筒及
塑膠吸管各壹支均沒收銷燬之；又連續施用第二級毒品，累犯，處有期徒刑伍月。應
執行有期徒刑壹年貳月，扣案之第一級毒品海洛因壹包（驗後淨重零點零伍公克，包
裝重零點參參公克），殘留第一級毒品海洛因之注射針筒及塑膠吸管各壹支，均沒收
銷燬之。
    事  實
一、甲○○前曾於民國八十六年三月間因違反麻醉藥品管理條例案件，經臺灣高雄地
    方法院以八十六年易字第二七九二號判處有期徒刑五月，並於同年七月二十四日
    易科罰金執行完畢。復於八十七年十一月間因施用第一級、第二級毒品案件，經
    臺灣高雄地方法院檢察署檢察官聲請本院以八十七年度毒聲字第三三二八號裁定
    送臺灣高雄看守所觀察、勒戒後，認無繼續施用毒品之傾向，由臺灣高雄地方法
    院檢察署檢察官於八十七年十一月二十日以八十七年度毒偵字第二五三六二號為
    不起訴處分確定。嗣甲○○竟不知悔改，又基於概括之犯意，連續自八十八年三
    月間起至八十九年一月二十二日二十一時四十分許回溯二十四小時內之某時止，
    及八十八年八月十日二十一時許起、八十九年一月二十二日二十一時四十分起，
    各分別於回溯二十四小時內之某時，在高雄市小港區○○○路二九六號「名港旅
    館」內及不詳地點，連續多次施用第二級毒品安非他命及二次施用第一級毒品海
    洛因。嗣於八十八年八月十日二十一時四十分許，為警於上開「名港旅館」五Ｏ
    二室內臨檢及八十九年一月二十二日通緝到案採集尿液後查獲，並扣得第一級毒
    品海洛因一包（驗後淨重Ｏ．Ｏ五公克），殘留第一級毒品海洛因之注射針筒及
    塑膠吸管各一支，始發覺上情。甲○○經臺灣高雄地方法院檢察署檢察官聲請本
    院以八十八年毒聲字第七四六四號裁定送觀察勒戒後，認有繼續施用毒品傾向，
    復經臺灣高雄地方法院檢察署檢察官聲請本院以八十九年毒聲字第一三七五號裁
    定令入戒治處所施以強制戒治。
二、案經高雄市警察局小港分局移請臺灣高雄地方法院檢察署檢察官偵查起訴。
    理  由
一、訊據被告甲○○固於偵查中坦承右揭犯行，惟於本院審理中除坦承有施用第二級
    毒品安非他命之事實外，餘則翻異前詞，辯稱：伊有施用第二級毒品，但並無施
    用第一級毒品，而為警查獲之第一級毒品海洛等物係伊友人綽號「石頭」者所有
    ，因「石頭」去找伊忘了帶走，始為警方起獲，伊之尿液經送驗結果呈嗎啡陽性
    反應可能係吸二手煙之結果云云。惟查，被告於八十八年八月十日二十一時四十
    分許為警查獲，及八十九年一月二十二日二十一時四十分通緝到案後所採集之尿
    液，經送鑑驗結果，均呈嗎啡及甲基安非他命陽性反應，此有高雄市立凱旋醫院
    八十八年八月二十七日、八十九年二月二十五日分別以高市凱醫檢字第二七六號
    、第四八四號之煙毒尿液檢驗成績書二份在卷可稽；且此二次自被告身上採集之
    尿液檢體經送複驗結果，亦均分別呈嗎啡及甲基安非他命陽性反應，此有臺灣檢
    驗科技股份有限公司於八十九年十一月二十三日出具之ＫＨ二ＯＯＯＢＯＯ四Ｏ
    Ｏ一號及ＫＨ二ＯＯＯＢ0000000號濫用藥物尿液檢驗報告存卷足參。按
    海洛因施用入人體後水解還原成嗎啡，再循嗎啡之代謝方式排出體外，此有行政
    院衛生署藥物食品檢驗局七十三年藥檢壹字第Ｏ三Ｏ二二一號函說明綦詳。另依
    醫學臨床實驗及英國藥學會出版之  Isolation and Indentification of Drugs
    一書第二九三頁載明：海洛因經注射入人體後，迅速水解成6-Monoa Cety
    Imorphin，再緩緩繼續水解成嗎啡，然後再循嗎啡代謝之方式排出，同書第四三
    一至四三二頁並載有：嗎啡經注射入人體後，約百分之五十以上於八小時內自尿
    中排出，至二十四小時排出約百分之九十。此外，通常健康之成人一次注射嗎啡
    十五公絲，而以現行採用蟻醛酸試液及鉬鋑銨酸試液檢驗其尿液時，注射後八小
    時所排尿液易於檢出；八至二十四小時，視其取尿時間及尿量多寡，可能檢出；
    至二十四小時後所排出之尿液，用上述方法已難檢出，亦據前開行政院衛生署藥
    物食品檢驗局七十三年十一月三十日（七三）藥檢壹字第Ｏ三Ｏ二二一號函釋在
    案。矧吸入安非他命之二手煙，在文獻上雖尚無能否由尿液中檢驗出安非他命反
    應之研究報告，然若非長時間與吸用者直接相向且存心大量吸入吸用者所呼出之
    煙氣，以二手煙中可能存在低劑量安非他命，應不致在尿液中檢驗出安非他命反
    應，此有法務部調查局第六處八十一年八月六日發技一字第四一五三號函可參
    準此，此函釋於施用海洛因之情形，亦應有相同之結論。則被告確有於右開時間
    分別施用第一級毒品海洛因及第二級毒品安非他命之事實，殆無疑義。雖被告於
    八十九年一月二十三日十四時許經臺灣高雄地方法院檢察署檢察官訊問後，諭令
    採集被告尿液檢體結果，亦呈甲基安非他命陽性反應，此有台灣檢驗科技股份有
    限公司八十九年一月二十六日以八ＫＨ一Ｏ七九三／ＯＯ號出具之濫用藥物尿液
    檢驗報告一紙附卷足憑，並未呈現嗎啡陽性反應，似與被告之辯詞相符，但以前
    述施用海洛因還原為嗎啡後對尿液採集之檢驗，受其採集及施用時間之限制，故
    以被告於八十九年一月二十二日二十一時四十分經警採集尿液後，呈現嗎啡陽性
    反應，在距離約十四小時二十分後，復採集其尿液，本即易受取尿時間之影響而
    有所差異，是以上開檢驗報告尚未足為被告有利事實之認定，應予敘明。
二、至於扣案殘留第一級毒品海洛因之注射針筒、塑膠吸管各一支及第一級毒品海洛
    因一包（驗後淨重Ｏ．Ｏ五公克，包裝重Ｏ．三三公克），雖被告辯稱係綽號「
    石頭」者，忘了帶走云云，然參諸被告於偵查中自陳：扣案物係自其身上起出等
    語，苟該物係他人忘記取走，則被告豈有將之置放於身上之理，足見被告此番辯
    詞尚屬無稽，再者被告既有施用第一級毒品之行為，則持有上開毒品及施用工具
    之事實，自非難以想像。而上開扣案之白色粉末一包，經送法務部調查局鑑驗結
    果，確係海洛因，此有該局00000000號鑑驗通知書一紙附卷可憑；而扣
    案之注射針筒及塑膠吸管各一支，經送鑑驗結果亦有海洛因反應，此有高雄醫學
    院附設中和紀念醫院八十九年八月一日出具之檢驗報告單二紙足稽，足證該扣案
    物已與第一級毒品海洛因結合而無從析離。又被告前因施用毒品案件，經臺灣高
    雄地方法院檢察署檢察官聲請本院以八十七年毒聲字第三三二八號裁定送觀察、
    勒戒後，認無繼續施用毒品傾向，由該署檢察官以八十七年度偵字第二五三六二
    號為不起訴處分確定，此有本院被告院內索引紀錄卡、臺灣高雄地方法院檢察署
    刑案資料查註紀錄表及該署八十七年度偵字第二五三六二號不起訴處分書在卷足
    憑。其於五年內再犯毒品危害防制條例第一項及第二項之罪，經本院以八十八年
    度毒聲字第七四六四號裁定送臺灣高雄看守所附設勒戒所觀察、勒戒後，認有繼
    續施用毒品傾向，亦有該所八十九年二月二日高所坤戒勒字第四Ｏ七號函附卷足
    參。準此，復經臺灣高雄地方法院檢察署檢察官聲請本院以八十九年毒聲字第一
    三七五號裁定令被告入戒治處所施以強制戒治，且有本院上開裁定在卷佐憑，故
    本件事證明確，被告犯行洵足認定，應依法論科。
三、核被告所為，係犯毒品危害防制條例第十條第一項之施用第一級毒品、及同條第
    二項之施用第二級毒品罪，被告分別持有第一級毒品海洛因、第二級毒品安非他
    命，嗣進而施用之，其持有之低度行為應為施用第一級及第二級毒品之高度行為
    所吸收，均不另論罪。被告先後二次施用第一級毒品海洛因，及先後二次施用第
    二級毒品安非他命之行為，均時間緊接，犯罪構成要件相同，顯係各基於概括之
    犯意為之，均為連續犯，爰分別依刑法第五十六條之規定以一罪論，並加重其刑
    。被告所犯施用第一級毒品、施用第二級毒品罪間，犯意各別，行為互殊，應分
    論併罰。公訴人雖認為被告自八十八年三月間某日起，即有施用第一級毒品之犯
    行，惟查，公訴人所認被告於上開時間有施用第一級毒品之犯行，除被告於偵查
    中自白有施用第一級毒品海洛因之行為外，並無其他證據足資佐憑確有此事實，
    ，惟細繹被告陳述之情形係：（問前案觀察勒戒後何時起吸食？）八十八年
    三、四月等語，但被告所稱施用時間究係指何類毒品，即非無疑，況被告尚於本
    院審理中否認有施用第一級毒品犯行，故本院尚未足單憑被告之右揭自白，遽以
    認定被告有於八十八年三月間某日起，即有施用第一級毒品之事實，惟公訴意旨
    既認為此部分與前揭論罪科刑之施用第一級毒品海洛因罪間，有連續犯之關係，
    屬於裁判上一罪，爰不另為無罪之諭知；又公訴人雖僅就被告於八十八年八月十
    日二十一時四十分許，回溯二十四小時內之某時，有施用前揭毒品之犯行，然檢
    察官就犯罪事實一部起訴者，其效力及於全部，本件被告於八十九年一月二十二
    日二十一時四十分許回溯二十四小時內之某時，有施用第一級毒品海洛因及第二
    級毒品安非他命部分之犯罪事實，與前揭論罪科刑之施用第一級及第二級毒品罪
    部分，有連續犯之關係，已如前述，本院自應就屬於裁判上一罪之施用第一級毒
    品海洛因及第二級毒品安非他命部分一併加以裁判，均併此敘明。被告甲○○前
    曾於八十六年三月間因違反麻醉藥品管理條例案件，經本院以八十六年易字第二
    七九二號判處有期徒刑五月，並於同年七月二十四日易科罰金執行完畢，於五年
    內再犯本件有期徒刑以上之罪，為累犯，應依法遞加重其刑。爰審酌被告於犯罪
    後坦認部分犯行，猶避重就輕，顯見其無反省檢討之意，且依刑案資料查註紀錄
    表所載，目前尚有販賣毒品案件為本院判處有期徒刑十五年，其品行非端及犯罪
    後態度不佳之情，堪可認定，實不宜寬貸，惟姑念其犯行為自戕行為等一切情狀
    ，分別量處如主文所示之刑，並定其應執行刑，以資懲儆。至於扣案殘留第一級
    毒品海洛因之注射針筒及塑膠吸管各一支，因已與海洛因結合而無從析離，自應
    與海洛因毒品同視，及扣案之海洛因一包（驗後淨重Ｏ．Ｏ五公克，包裝重Ｏ．
    三三公克），均係第一級毒品海洛因，應依毒品危害防制條例第十八條第一項之
    規定，不問屬於被告與否，併予宣告沒收銷燬之。而上開毒品經送鑑驗耗損部分
    ，業已滅失，本院自無從併予諭知沒收銷燬，附此敘明。
據上論斷，應依刑事訴訟法第二百九十九條第一項前段，毒品危害防制條例第十條第
一項、第二項、第十八條第一項，刑法第十一條前段、第五十六條、第四十七條、第
五十一條第五款，判決如主文。
中      華      民      國      九十      年     二     月      一      日
                                  臺灣高雄地方法院刑事第二庭
                                      審判長  法  官  黃三友
                                              法  官  廖建瑜
                                              法  官  李代昌
右正本證明與原本無異。
如不服本判決，應於判決送達後十日內，向本院提出上訴狀。
                                              書記官  吳韻芳
中      華      民      國      九十      年     二     月      一      日
附錄本判決論罪科刑適用法條
毒品危害防制條例第十條
施用第一級毒品者，處六月以上五年以下有期徒刑。
施用第二級毒品者，處三年以下有期徒刑。


司法院資訊處製作；財團法人民間司法改革基金會備份。
